【裁判字號】    95,交聲,861
【裁判日期】    950925
【裁判案由】    違反道路交通管理處罰條例聲明異議
【裁判全文】
臺灣臺北地方法院交通事件裁定         95年度交聲字第861號
原處分機關  臺北市交通事件裁決所
異議人即
受處分人    甲○○
                      3
上列異議人即受處分人因違反道路交通管理處罰條例案件，對於
臺北市交通事件裁決所九十五年八月二十四日北市裁二字第裁22
-1AB239048號裁決書所為之處分，聲明異議，本院裁定如下：
    主  文
異議駁回。
    理  由
一、原處分機關處分意旨以異議人即受處分人甲○○所有HA-00
    43號自用小客車於九十五年八月十一日十時十分在台北市○
    ○路○段一○號之一週邊經台北市停車管理處舉發「人行道
    停車」違規，依道路交通管理處罰條例第五十六條第一項第
    一款規定，處罰鍰新台幣九百元。異議人聲明異議意旨以車
    號HA-0043原車主甲○○於九十五年八月十一日將車停放於
    福和橋偏僻小路旁一粗糙水泥凸出建物平台，該處既無豎立
    人行道標誌，亦無任何紅線或警示標語，在時常停放一年餘
    後，突於今年八月十一日被開立違規停放於人行道的罰單。
    車主經向台北市停車處申訴，表示認定有問題，不能僅憑該
    處為一凸起水泥平台，即稱它是人行道，而逕開罰單，何況
    該處位於福和橋墩下仍有看似未完工的第二層水泥凸起物，
    車主據此判斷為橋下空處，毫無概念為人行道，敬請鈞座親
    臨現場做客觀判定，車主異議為該處應豎立清楚標示或任何
    可以辨識的交通標誌，不應如此自由任意認定等語。
二、按路面邊線，用以指示路肩或路面外側邊緣之界線。其線型
    為白實線，線寬為十五至二十公分，整段設置。但交岔路口
    及劃設有禁止停車線、禁止臨時停車線處或地面有人行道之
    路段得免設之。道路交通標誌標線號誌設置規則第一百八十
    三條明文規定在案。而人行道不得臨時停車、禁止臨時停車
    處所不得停車、設有禁止停車標誌、標線之處所不得停車，
    道路交通安全規則第一百十一條第一項第一款、第一百十二
    條第一項第一、第四款分別定有明文。是由上開規定可知，
    所稱禁止停車之處所，有二種不同之性質，其一為經劃設標
    線或設置標誌後始禁止停車之相對禁止停車處所，此際，標
    線、標誌之劃設具有創設性，另者為諸如禁止臨時停車處所
    等絕對禁止停車之處所，此種乃不待主機關劃設標線或設置
    號誌，本質上即禁止停車，惟若設有禁止停車之標誌、標線
    ，則僅具有提醒、督促駕駛人注意之作用而已。又汽車駕駛
    人在禁止臨時停車處所停車者，處新台幣六百元以上一千二
    百元以下罰鍰，道路交通管理處罰條例第五十六條第一項第
    一款亦定有明文，而人行道依道路交通管理處罰條例第三條
    第三款規定，乃指為專供行人通行之騎樓、走廊，及劃設供
    行人行走之地面道路，與人行天橋及人行地下道。
三、經查：
(一)、異議人所有之車輛，於前揭時、地停放在台北市○○路○段
    一○號之一週邊，為台北市停車管理處執勤人員以違反道路
    交通管理處罰條例第五十六條第一項第一款在禁止臨時停車
    之處所－人行道停車之事實，有台北市政府交通局北市交停
    字第1AB239048 號舉發違反道路交通管理事件通知單影本、
    逕行舉發之違規照片一紙在卷可稽。
(二)、異議人雖然主張車停放地點在福和橋偏僻小路邊之凸起建物
    上，前方即為橋墩阻斷該凸出建物平台，且該處既無豎立人
    行道標誌，亦無任何紅、黃線或警示標語，然而台北市停車
    管理處九十五年八月十五日停管處收字第09534721800號電
    子信件回覆：「…2.檢視原採證照片顯示，您的車輛確於上
    開路段專供行人通行之人行道停車，顯已嚴重影響行人用路
    安全與權益，執勤人員依違規事實採證舉發並無不當之處…
    」，有台北市停車管理處九十五年八月十五日停管處收字第
    09534721800 號電子信在卷可稽，依據卷附之舉發照片一紙
    ，可知異議人所有之HA-0043號自用小客車係停放在路邊凸
    起二階水泥平台之下階平台處，並佔據該下階平台之整個橫
    向面，阻斷前後通行，而該處路面係舖設柏油之路面，靠近
    凸起之第一階平台處之路面則為水泥路面，由於該平台為水
    泥建物，刻意高出於柏油路面，設置於該路段之週邊，顯然
    係屬劃設供行人行走之地面道路，又該處係供行人於道路側
    邊通行之唯一路線，停車於該處勢將影響行人之通行，故依
    道路交通管理處罰條例第三條第三款規定，該停車處自為人
    行道之一部分。受處分人之汽車停放地點既為人行道，而人
    行道本即不得臨時停車，無待另設禁止停車標線。是本件事
    證明確，受處分人所有被舉發車輛確有前揭違規行為堪以認
    定。
四、綜上所述，受處分人確有於前揭時間將其所有之上開車輛停
    放於人行道之違規行為，是其已違反道路交通管理處罰條例
    第五十六條第一項第一款之規定；又受處分人於舉發通知單
    上所載應到案日期前向原處分機關提出申訴，是原處分機關
    依道路交通管理處罰條例第五十六條第一項第一款、違反道
    路交通管理事件統一裁罰基準表等規定，裁處受處分人罰鍰
    九百元，經核並無違誤。本件受處分人猶執前詞，指摘原處
    分不當，為無理由，應予駁回。
五、據上論斷，應依道路交通管理處罰條例第八十七條第二項、
    道路交通案件處理辦法第十九條，裁定如主文。
中    華    民    國    95    年    9    月    25     日
                            臺灣臺北地方法院交通法庭
                                  法  官  林婷立
以上正本證明與原本無異。
如不服本裁定，應於裁定送達後5日內向本院提出抗告狀。
                                  書記官  廖純瑜
中    華    民    國    95    年    9    月    25     日


司法院資訊處製作；財團法人民間司法改革基金會備份。
